臺灣桃園地方法院民事判決
110年度重訴字第465號
原      告  范翊軒  


訴訟代理人  呂秋𧽚律師
複  代理人  吳祖寧律師
            王弘熙律師
被      告  陳湘穎  
訴訟代理人  黃俊華律師
            呂珞禎律師
上列當事人間返還借款事件，本院於民國111年8月9日言詞辯論
終結，判決如下：
　　主      文
原告之訴及假執行之聲請均駁回。
訴訟費用由原告負擔。
    事實及理由
一、原告主張：
  ㈠原告為被告之子，原告於民國106年7月間以原告所有門牌號
    碼為○市○○區○○路000號2樓之房地（下稱系爭房地）作為擔
    保，向訴外人台新國際商業銀行股份有限公司（下稱台新銀
    行）辦理投資型借貸，貸得新臺幣（下同）910萬元。被告
    知悉原告有申辦貸款後，向原告借款300萬元，用以償還被
    告積欠訴外人即被告胞姊甲之債務，原告乃於106年9月19日
    前往台新銀行北桃園分行臨櫃提領300萬元後隨同被告前往
    甲家交付300萬元予甲。
  ㈡被告因不滿原告交往之女友而生嫌隙，被告於106年6月間更
    換門鎖，拒絕原告踏入家門，故原告關於申辦台新銀行貸款
    之存簿、印章及提款卡均不及攜出，因原告每月房貸扣款及
    信用卡扣款均已設定綁定扣款，故不以為意。詎被告趁機持
    原告之提款卡提領原告台新銀行帳戶（下稱系爭帳戶）內之
    貸款餘額花用共計345萬元（提領日期、金額詳如附表一）
    ，及將款項轉出支付被告女兒乙所經營之店面租金共計188,
    335元（轉出日期、金額詳如附表二）。原告迄至110年2月
    間接獲台新銀行通知系爭帳戶內餘額不足無法自動扣繳房貸
    ，才發現被告無法律上原因使用原告系爭帳戶內金額共計3,
    638,335元。
  ㈢爰依民法第478條、第179條規定，提起本件訴訟等語。並聲
    明：1.被告應給付原告300萬元，及自起訴狀繕本送達後一
    個月起至清償日止，按年息5%計算之利息。2.被告應給付原
    告3,638,335元，及自起訴狀繕本送達翌日起至清償日止，
    按年息5%計算之利息。3.願供擔保，請准宣告假執行。
二、被告則以：被告將系爭房地借名登記在原告名下，經兩造討
    論後，於106年7月間以系爭房地為擔保向台新銀行貸款910
    萬元，被告為系爭房地之實質所有權人，故貸款910萬元為
    被告所有。原告並未提出被告向其借款之證據，且殊難想像
    原告於106年6月間被趕出家門後卻願意於同年9月間臨櫃提
    款300萬元交由被告使用，亦可證明該910萬元為被告所有，
    故被告取得並非無法律上原因。此外，原告並未舉證被告提
    領345萬元為盜領或轉付188,335元給乙為擅自轉出等語置辯
    。並聲明：㈠原告之訴及假執行之聲請均駁回。㈡如受不利之
    判決，願供擔保請准宣告免為假執行。
三、得心證之理由：
  ㈠消費借貸部分：
    1.按稱消費借貸者，謂當事人一方移轉金錢或其他代替物之
      所於他方，而約定他方以種類、品質、數量相同之物返還
      之契約，民法第474條第1項定有明文。故稱消費借貸者，
      須當事人間必本於借貸之意思合致，而有移轉金錢或其他
      代替物之所有權於他方之行為，始得當之。倘當事人主張
      與他方有消費借貸關係存在者，自應就該借貸意思互相表
      示合致及借款業已交付之事實，均負舉證之責任，其僅證
      明有金錢之交付，未能證明借貸意思表示合致者，仍不能
      認為有該借貸關係存在（最高法院98年度台上字第1045號
      民事判決意旨參照）。
    2.原告主張被告於106年9月19日向原告借款300萬元乙情，
      為被告所否認，自應由原告就借款交付及借款合意負舉證
      責任。經查，證人即被告胞姊甲於本院審理中具結證稱略
      以：陳湘穎曾向我借款300萬元，已經還了，陳湘穎及兒
      子范翊軒一起來，只有陳湘穎手上拿錢來還我。陳湘穎還
      款時，沒有提到這筆現金是怎麼來的等語（重訴字卷第13
      6頁）。則證人甲之證詞不能證明兩造間有借款合意，原
      告復未提出其他證據證明兩造間有借款合意，則原告請求
      被告還款，即屬無據。
  ㈡不當得利部分：
    1.按無法律上之原因而受利益，致他人受損害者，應返還其
      利益。雖有法律上之原因，而其後已不存在者，亦同，民
      法第179條定有明文。又「非給付型之不當得利」中之「
      權益侵害之不當得利」，由於受益人之受益非由於受損人
      之給付行為而來，而係因受益人之侵害事實而受有利益，
      因此祇要受益人有侵害事實存在，該侵害行為即為「無法
      律上之原因」，受損人自不必再就不當得利之「無法律上
      之原因」負舉證責任，如受益人主張其有受益之「法律上
      之原因」，即應由其就此有利之事實負舉證責任（最高法
      院100年度台上字第899號民事判決意旨參照）。
    2.原告主張被告無法律上原因使用原告系爭帳戶內金額共計
      3,638,335元乙情，為被告所否認，自應由原告就被告有
      侵害行為之事實負舉證責任。經查，原告固提出系爭帳戶
      交易明細附卷為憑（調字卷第36至53頁），然交易明細無
      法證明如附表一、二所示之提領人及轉出人均為被告。原
      告雖聲請調取提款及轉帳影像，惟經台新銀行函復提領影
      像已逾保存期限無法提供等語（重訴字卷第229頁）。原
      告再主張其於106年6月間遭被告趕出家門，不及攜出申辦
      台新銀行貸款之存簿、印章及提款卡云云。然原告自承於
      106年7月才向台新銀行申請貸款及於106年9月19日臨櫃提
      款300萬元，倘原告無系爭帳戶之存簿、印章，如何於106
      年7月間申辦貸款及於106年9月間臨櫃提款？縱認被告係
      以提款卡提款，然被告為何會得知原告的提款卡密碼？衡
      諸常情，將提款卡密碼告知他人即有同意他人使用該提款
      卡之意思。原告固稱原告當時與被告關係好而告知被告密
      碼云云（重訴字卷第94頁），然原告既自稱於106年6月間
      遭被告趕出家門，不及攜出提款卡，倘原告不同意被告提
      款，可以停用提款卡或變更密碼，原告卻未為之，則原告
      是否未同意被告提款，非無疑問。
    3.再依證人即被告女兒乙於本院審理中具結證稱略以：向台
      新銀行貸款的錢、提款卡及密碼陳湘穎與范翊軒都有使用
      。店面是陳湘穎、范翊軒及我3個人一起經營，但營業登
      記人是我，每月租金約25,000元。我不知道是誰從系爭帳
      戶轉出8筆23,540元的。店面賺的錢會拿來支付店租，不
      是特定人繳納。店裡賺的錢是現金放在店裡抽屜，不會存
      入帳戶，也沒有保險箱，3個人都可以寫帳冊。店租有可
      能是陳湘穎或范翊軒付的等語（重訴字卷第140至143頁）
      。依證人乙之證述，可知店面是由兩造及證人乙共同經營
      ，且兩造都有使用台新銀行貸款、提款卡及密碼，則縱認
      是被告將系爭帳戶內之款項轉出支付店租，亦難認為無法
      律上原因。
    4.小結：原告未能證明是被告提領及轉出如附表一、二所示
      之金額共計3,638,335元，亦未證明被告使用系爭帳戶內
      金額是無法律上原因，則原告依民法第179條規定請求被
      告返還3,638,335元，尚屬無據。
四、綜上所述，原告依民法第478條、第179條規定，請求被告給
    付原告300萬元，及自起訴狀繕本送達後一個月起至清償日
    止，按年息5%計算之利息；請求被告給付3,638,335元，及
    自起訴狀繕本送達翌日起至清償日止，按年息5%計算之利息
    ，均無理由，應予駁回。又原告之訴既經駁回，其假執行之
    聲請即失所依據，應併予駁回。
五、本件事證已臻明確，兩造其餘攻擊防禦方法及舉證，核與判
    決結果無影響，爰不予一一論述，併此敘明。
六、訴訟費用負擔之依據：民事訴訟法第78條。
中　　華　　民　　國　　111 　年　　8 　　月　　30　　日
                  民事第三庭  法  官  吳佩玲
附表一、原告主張被告提領之日期及金額
編號 (提領)發生日期 金額 說明 1 106年08月01日 15萬元 被告以原告之提款卡，每日提領最大限額15萬元，共提領345萬元。  2 106年08月06日 15萬元  3 106年08月07日 15萬元  4 106年08月08日 15萬元  5 106年08月09日 15萬元  6 106年09月06日 15萬元  7 106年09月08日 15萬元  8 106年9月11日 15萬元  9 106年9月29日 15萬元  10 106年10月21日 15萬元  11 106年10月22日 15萬元  12 106年11月02日 15萬元  13 106年11月03日 15萬元  14 106年11月10日 15萬元  15 106年12月06日 15萬元  16 107年02月04日 15萬元  17 107年04月16日 15萬元  18 107年05月10日 15萬元  19 107年05月12日 15萬元  20 107年07月25日 15萬元  21 107年08月01日 15萬元  22 107年08月13日 15萬元  23 107年09月13日 15萬元   合計金額 345萬元  

附表二、原告主張被告轉帳之日期及金額
編號 (轉出)發生日期 金額 說明 1 106年09月16日 23,540元 被告以原告之提款卡，轉出8筆23,540元以繳納其女兒乙所營店面之租金，共18萬8,335元。   手續費 15元  2 106年10月21日 23,540元  3 106年11月18日 23,540元  4 106年12月20日 23,540元  5 107年01月12日 23,540元  6 107年02月18日 23,540元  7 107年03月20日 23,540元  8 107年04月19日 23,540元   合計金額 188,335元  

以上正本係照原本作成。
如對本判決上訴，須於判決送達後20日內向本院提出上訴狀。如
委任律師提起上訴者，應一併繳納上訴審裁判費。
中　　華　　民　　國　　111 　年　　8 　　月　　30　　日
                              書記官　龍明珠